臺灣桃園地方法院刑事判決
                                  110年度交簡上字第102號
上  訴  人
即  被  告  呂明仁



選任辯護人  柯清貴律師
上列上訴人即被告因過失傷害案件，不服本院中華民國110年2月
22日110年度桃交簡字第110號第一審簡易判決（聲請簡易判決處
刑書案號：109年度偵字第11522號），提起上訴，本院管轄之第
二審合議庭判決如下：
    主  文
原判決撤銷。
呂明仁犯過失傷害罪，處有期徒刑貳月，如易科罰金，以新臺幣
壹仟元折算壹日。
    事  實
一、呂明仁於民國108年9月6日下午1時56分許，騎乘車牌號碼00
    0-000號普通重型機車，本應注意不得在人行道行駛，而以
    當時情況，並無任何不能注意之情形，竟疏未注意及此，貿
    然沿桃園市八德區豐田三路旁之人行道往鶯歌方向逆向行駛
    ，於行經豐田三路與興豐路304巷口時，適有葉圓（所涉過
    失傷害部分，另經檢察官為不起訴處分）騎乘EMK-6795號普
    通重型機車，沿興豐路304巷往豐田三路駛至巷口處，兩車
    因此發生碰撞，致葉圓人車倒地，並因此受有右側脛骨與腓
    骨骨折等傷害。
二、案經葉圓訴由桃園市政府警察局八德分局報告臺灣桃園地方
    檢察署檢察官偵查後聲請簡易判決處刑。
    理  由
壹、程序部分：
    本判決以下援引作為認定犯罪事實之供述及非供述證據，業
    經檢察官、被告及辯護人於本院審理中均同意有證據能力（
    見本院110年度交簡上字第102號卷〈下稱本院交簡上字卷〉第
    140至141頁），本院審酌該等證據作成時並無違法取證或證
    據力明顯偏低之情形，依刑事訴訟法第159條之5第158條之4
    規定，認以資為證據核無不當，揆諸前開說明，該等證據均
    有證據能力。
貳、實體部分：
一、認定犯罪事實所憑之證據及理由：
  ㈠上揭犯罪事實，業據被告呂明仁於警詢、偵查中及本院審理
    時均坦承不諱（見109年度偵字第11522號卷〈下稱偵字卷〉第
    23至28、75至77頁，本院110年度交簡上字第102號卷〈下稱
    本院交簡上字卷〉第137至143、200至201頁），核與證人即
    被害人葉圓於警詢、偵查中證述之情節相符（見偵字卷第7
    至13、76頁），並有道路交通事故現場圖、道路交通事故調
    查報告表㈠、㈡、道路交通事故照片15張、監視器檔案光碟1
    片及翻拍照片4張、現場照片4張、告訴人之國軍桃園總醫院
    附設民眾診療服務處診斷證明書2份、告訴人受傷後治療照
    片43張、GOOGLE地圖列印資料1份、公路監理電子閘門列印
    資料4份、桃園市政府警察局舉發違反道路交通管理事件通
    知單1紙、桃園市政府車輛行車事故鑑定會109年7月17日桃
    交鑑字第1090004118號函及所附鑑定意見書（桃市鑑000000
    0案）、桃園市政府交通局109年12月8日桃交運字第1090061
    706號函及所附桃園市車輛行車事故鑑定覆議委員會鑑定覆
    議意見書（桃市覆0000000號）各1份在卷可稽（見偵字卷第
    21、37至50、51至54、57、69、79至81、95至100、125至12
    9頁），足認被告上開任意性之自白與事實相符，堪予採信
    。
  ㈡按「機車行駛之車道，應依標誌或標線之規定行駛；無標誌
    或標線者，依下列規定行駛：六、不得在人行道行駛。」道
    路交通安全規則第99條第1項第6款定有明文。查被告呂明仁
    騎乘機車，違規行駛人行道，因而釀禍，其明顯違反上開規
    定，而有過失甚明。再被告呂明仁不但有上開違規之過失情
    節，且其既往鶯歌方向行駛，竟乃沿往中壢方向之人行道逆
    向行駛，其之違規情節殊屬告訴人葉圓所無法預期，本件車
    禍乃屬告訴人葉圓猝不及防，而無從歸責告訴人葉圓甚明。
    本件經聲請人即臺灣桃園地方檢察署檢察官送桃園市政府車
    輛行車事故鑑定會鑑定，該會鑑定意見書之鑑定意見以「一
    、呂明仁駕駛普通重型機車行經無號誌丁字岔路口，逆向行
    駛人行道，為肇事原因。二、葉圓駕駛普通重型機車無肇事
    因素。」等語，與本院上開見解相同，是可贊同，而桃園市
    政府車輛行車事故鑑定覆議委員會覆議之覆議意見亦與此相
    類，然未提及被告呂明仁「逆向」行駛人行道，尚不足以充
    分反應告訴人葉圓於本件車禍之猝不及防，就此部分，為本
    院所不採，併此指明。
  ㈢綜上，本案事證明確，被告犯行洵堪認定，堪予認定，應予
    依法論科。
二、論罪：
  ㈠核被告所為，係犯刑法第284條前段項之過失傷害罪。
  ㈡按對於未發覺之自首而受裁判者，得減輕其刑，刑法第62條
    前段亦有明定。查被告於本件車禍事故發生後翌日，前往桃
    園市政府警察局八德分局八德派出所報案並製作筆錄，而承
    認為本件車禍事故肇事人等情，有卷附被告於108年9月7日
    之桃園市政府警察局道路交通事故調查筆錄及警員鍾明鈞所
    提出之職務報告各1份附卷可佐（見偵卷第23至24頁，本院
    交簡上字卷第75頁），是被告符合自首要件，應依前開規定
    減輕其刑。
三、撤銷改判理由及科刑：
  ㈠被告上訴意旨略以：被告呂明仁於案發後主動承認為肇事者
    ，應符合自首之要件，惟原審判決並未依刑法第62條前段自
    首之規定，對被告減輕其刑，亦未說明本案不適用刑法第62
    條前段規定之理由，容有誤會；又告訴人葉圓於本件交通事
    故發生當時，係將車牌號碼000-0000號普通重型機車騎乘於
    桃園市八德區豐田三路之人行道上，自亦為肇事原因，而同
    具有過失，爰請求撤銷原判決另為適法判決等語。
  ㈡按判決不適用法則或適用法則不當者，為違背法令，刑事訴
    訟法第378條定有明文。次按對於未發覺之自首而受裁判者
    ，得減輕其刑，刑法第62條前段亦有明定。又刑法上之自首
    ，不問動機如何，亦不以犯罪後即時投案為要件（最高法院
    29年上字第3430號判例意旨參照）。再犯人在犯罪未發覺之
    前，向該管公務員告知其犯罪，而不逃避接受裁判，即與刑
    法第62條規定自首之條件相符，不以言明「自首」並「願受
    裁判」為必要（最高法院51年台上字第1486號、63年台上字
    第1101號判例意旨參照）。經查，被告於本件車禍發生後，
    雖有以手機撥打119呼叫救護車前來將告訴人送醫之情事，
    然並未向受理人員留下姓名及請求119通知警方到場處理等
    情，此有桃園市政府消防局110年8月23日桃消指字第110002
    4272號回函1份在卷足佐（見本院交簡上字卷第69頁，本院
    交簡上字卷第75頁），是本件車禍發生當時，警方人員並未
    抵達現場處理車禍事件，自無被告於警方人員到場而自承為
    車禍肇事人之自首情形，當屬無訛。嗣被告於車禍事故發生
    翌日前往警局報案並製作警詢筆錄，而承認為本件車禍事故
    之肇事人等情，有被告於108年9月7日之桃園市政府警察局
    道路交通事故調查筆錄、警員鍾明鈞所提出之職務報告各1
    份附卷可佐（見偵卷第23至24頁），而告訴人則係被告報案
    後，始於同年9月23日至警局製作報案筆錄，亦有告訴人葉
    圓於108年9月23日之桃園市政府警察局道路交通事故調查筆
    錄1份有在卷可參（見偵卷第7至8頁），是本件具有偵查權
    限之警方人員，在被告報案並承認為本件車禍事故之肇事人
    前，尚不知被告為本件過失傷害案件之涉嫌人，堪認屬實，
    雖被告於本院準備程序中自承伊報警係因為申請保險理賠之
    動機等語（見本院交簡上字卷第139至140頁），亦不影響其
    向警方承認為肇事人而自首之事實，基此，被告於犯罪尚未
    被發覺前，向偵查機關承認本件犯行並接受裁判，符合自首
    規定，應依法減輕其刑。原判決未察，就此部分未認定為自
    首並減輕其刑，尚有違誤。被告上訴意旨請求依自首規定減
    輕其刑，為有理由，且原判決亦有前揭違誤之處，自應由本
    院將原判決撤銷改判。
  ㈢至上訴意旨及辯護人雖為被告之利益辯護稱：依卷內照片顯
    示告訴人所騎乘之機車亦係行駛於人行道上，始與被告所騎
    乘之機車發生碰撞，同樣具有過失云云，然查，告訴人係騎
    乘機車自興豐路304 巷往豐田三路方向行駛，是告訴人自興
    豐路304 巷巷道駛出時，勢必穿越興豐路304 巷與興豐三路
    交界處之人行道始能通往豐田三路之大馬路，而該交界處之
    人行道係屬興豐路304 巷巷道之一部分，並無所謂行駛人行
    道之情事，亦有卷附照片可稽（見偵卷第79至81頁），要與
    被告係直接逆向在豐田三路路旁之人行道行駛之情節，迥然
    不同，是辯護人上開所辯，並不足採，併此敘明。
  ㈣爰以行為人之責任為基礎，審酌被告未遵守交通規則，於人
    行道騎乘機車，致與告訴人發生車禍，造成告訴人受有事實
    欄所載之傷勢，並因此多次進行手術，及陸續進行骨科、復
    健科、精神科之治療（見本院交簡上字卷第103至129頁告訴
    人提出之刑事陳報㈡狀），對其身心健康影響甚鉅，且迄未
    與告訴人達成和解或賠償，兼衡被告於犯後主動報案並已坦
    承犯行，及於本院審理中表示願意賠償告訴人新臺幣（下同
    ）30萬元（含機車強制險已給付9萬185元部分），然因告訴
    人求償187萬元，致雙方金額差距過大而無法和解等情（見
    本院交簡上字卷第140、201至202頁），暨自陳專科畢業之
    智識程度、目前在市場工作，月入約3萬元，家中有妻子及2
    名未成子女待其扶養之家庭經濟狀況（見本院交簡上字卷第
    142頁）及卷附臺灣高等法院被告前案紀錄表其並無前科之
    素行等一切情況，量處如主文第2項所示之刑，並諭知易科
    罰金之折算標準，以資懲儆。
據上論斷，依刑事訴訟法第455條之1第1項、第3項、第369條第1
項前段、第364條、第299條第1項前段，刑法第284條前段、第62
條、第41條第1項前段，刑法施行法第1條之1第1項，判決如主文
。
本案經檢察官王柏淨聲請簡易判決處刑，檢察官李孟亭到庭執行
職務。
中　　華　　民　　國　　111 　年　　1 　　月　　24　　日
                  刑事第十四庭  審判長法  官  江德民
                                      法  官  程欣儀
                                      法　官　吳天明
以上正本證明與原本無異。
不得上訴。
                                      書記官  高慈徽
中　　華　　民　　國　　111 　年　　1 　　月　　24　　日
附錄本案論罪科刑法條全文：
中華民國刑法第284條
因過失傷害人者，處1年以下有期徒刑、拘役或10萬元以下罰金
；致重傷者，處3年以下有期徒刑、拘役或30萬元以下罰金。